臺灣高等法院臺南分院刑事裁定　　　　　　　　九十三年度聲再字第九二號　 Ｃ
　　　再審聲請人
　　　即受判決人　甲　○　○
右列聲請人因偽造文書等案件，對於本院九十二年度上易字第八０五號中華民國九十
三年五月五日確定判決（臺灣嘉義地方法院八十八年度訴字第一一五號、臺灣嘉義地
方法院檢察署八十七年度偵字第五二九一號、併辦案號：八十八年度偵字第六一五０
號），聲請再審，本院裁定如左：
      主      文
再審之聲請駁回。
      理      由
一、聲請意旨略以：按不得上訴於第三審法院之案件，其經第二審確定之有罪判決，
    如就足生影響於判決之重要證據漏未審酌者，得為受判決人之利益，聲請再審，
    刑事訴訟法第四百二十一條定有明文。茲先就原確定判決漏未審酌之重要證據臚
    列於下：
（一）原確定判決以他案鄭國龍之陳述，及聲請人於秘書辦公室接見貸款關係人等情
      ，推認聲請人與賴文財關係非淺，足見聲請人與鄭國龍、賴文財等應有犯意聯
      絡及行為分擔情節。第查聲請人於二審曾檢附溪口鄉農會辦公室照片證明聲請
      人並無秘書辦公室之設，且溪口鄉農會貸款客戶至農會大辦公室辦事，尤無憑
      以推定關係非淺之理。聲請人並於原審以民國（下同）九十年十月八日刑事調
      查證據聲請狀請求傳訊鄭國龍，以證明其於他案之陳述不實。原審如對證人鄭
      國龍予以傳訊，聲請人應可行詰問以釐清事實，原審未予傳訊，不僅剝奪聲請
      人之詰問權，且疑竇事實未能查證審酌，自足生影響於原判決，而有再審理由
      。
（二）原審曾向嘉義縣政府調取送案之臺灣省政府七十四年十月二十八日七四財二字
      第八一八九四號函所附之「農漁會信用部營業單位分層負責明細表」、「溪口
      鄉農會第十一屆第六次理事會通過之『信用部營業單位分層負責明細表』及『
      授信作業流程圖』」，依上開證物可知，八十四年二、三月間（即本案所指犯
      罪時間）之前有關溪口鄉農會信用部營業單位分層負責明細表，依該表之分層
      負責劃分為第四層經辦人，第三層專員分部主任，第二層主任，第一層總幹事
      ，並無聲請人秘書級負責審核之層級。又其中並附有溪口鄉農會授信作業流程
      圖，依其放款流程第八序經授權信用部主任審核後即直送總幹事為准拒之核定
      ，並無秘書及審核之流程。原審漏未審酌上開調取有利聲請人之文件內容，如
      予審酌，對於聲請人並無實質審核權責事項之認定，自足生影響原確定判決而
      有再審理由。
（三）原確定判決依據溪口鄉農會八十八年十二月二十八日溪信字第三五二二號之函
      文附件九並憑以認定聲請人對於放款有審核權之認定依據，依溪口鄉農會上述
      函文附件九之「嘉義縣溪口鄉農會信用部業務分層負責明細表」，雖有秘書層
      級審核之規定，然該分層負責表係溪口鄉農會於八十五年一月二十五日第十二
      屆第十八次理事會核定實施者，應係本案賴文財八十四年二、三月間辦理放款
      時間之後所規定，原判決如詳為審酌放款時間，與嗣後之審核權責分層負責新
      規定之變異，自足生影響於原確定判決，就聲請人於賴文財貸款時，有審核權
      責之認定。
（四）原確定判決所引用溪口鄉農會八十三年九月二十七日第十二屆第十次理事會決
      議，並指依該決議溪口鄉農會前分層負責表所示秘書無放款審核權之規定予以
      決議失效。惟查該理事會之會議紀錄並無將其前秘書無放款審核規定予以決議
      失效之任何文字紀錄，亦無增列秘書應負放款審核權責之新規定，原確定判決
      引該決議，而漏未審酌至誤認秘書無放款審核權責之規定，經該次會議決議而
      失效，自足生影響於原確定判決對於聲請人就放款事實上無審核權之認定。
（五）按已提出之證據而被捨棄不採用，原判決並未敘明理由者，應認為漏未審酌，
      原判決就上開證明秘書無放款審核權責而有利於聲請人之重要證據，未加以採
      用審酌，自有再審理由，爰依法提起本件再審云云。
二、按不得上訴於第三審法院之案件，除前條規定外，其經第二審確定之有罪判決，
    如就足生影響於判決之重要證據漏未審酌者，亦得未受判決人之利益，聲請再審
    ，刑事訴訟法第四百二十一條定有明文。所謂重要證據漏未審酌，係指第二審判
    決前已經提出之重要證據未予審酌，且該證據必須可認為足以動搖原判決事實之
    認定者始足當之，苟該證據業已提出經原確定判決予以指駁，並敘明捨棄不採之
    理由，或縱提出未斟酌，惟如經斟酌亦不足以動搖原判決者，或判決確定後始發
    現之證據，判決當時無從審酌者，即非該條所謂重要證據漏未審酌，亦不足構成
    聲請再審之事由，迭經最高法院二十八年抗字第八號、三十五年特抗字第二一號
    著有判例在案。再按證據之取捨，係屬事實審法院職權之行使，倘採證之過程未
    違背法令與經驗、論理法則，即不得僅以法院未採信有利被告之證據而任意指為
    有重要證據漏未審酌之再審事由。
三、經查：聲請意旨(一)部分，聲請人固於原審聲請傳訊證人鄭國龍以釐清賴文財並未
    於辦理貸款期間至其辦公室，其亦未叫鄭國龍、張瑩瑞去其辦公室云云，惟查，
    原審對此部分以：「證人即嘉義縣民雄鄉農會秘書陳榮燦於本院八十六年上易字
    第二五一四號案件審理時，證稱：賴文財於辦理貸款期間，曾偕同其至溪口鄉農
    會拜訪甲○○，甲○○當時並有將鄭國龍、張瑩瑞叫去其辦公室等語（參見本院
    八十六年上易字第二五一四號八十七年一月二十日訊問筆錄），而此亦為共犯鄭
    國龍、張瑩瑞在該案審理時所供認（同上案件八十七年三月三日訊問筆錄）等語
    」，並審酌聲請人提出之照片，為本件事實之認定，況聲請人於原審審理時對於
    原審提示證人鄭國龍、張瑩瑞之供述訊問有無意見時，僅表示其並無審查權，對
    於上開情節並未抗辯等情（見本院原審卷第二三八、二三九頁），業經本院調卷
    核閱屬實。是以原審並非僅依鄭國龍之證詞為不利聲請人之認定，亦經審酌證人
    陳榮燦之證詞，且聲請人上開所指情節，僅賴文財辦理本件貸款之過程有無前往
    聲請人辦公室，與溪口鄉農會鑑價及核貸流程應無關聯，是聲請人所指縱屬真實
    ，亦不足以影響原審認定聲請人身為溪口鄉農會秘書，對擔保品鑑價及評估有審
    核權，竟違背職務使賴文財超額貸款之背信罪行，就此核非重要證據漏未審酌之
    再審事由。至聲請意旨(二)及(三)部分，聲請人指稱依臺灣省政府七十四年十月二十
    八日七四財二字第八一八九四號函所附之「農漁會信用部營業單位分層負責明細
    表」、「溪口鄉農會第十一屆第六次理事會通過之『信用部營業單位分層負責明
    細表』及『授信作業流程圖』」，聲請人之秘書職務並無審核權責，且原判決引
    據之「嘉義縣溪口鄉農會信用部業務分層負責明細表」，係於本件案發後始通過
    云云，惟此部分原審業已審酌，並於判決書理由欄內以：「依據溪口鄉農會八十
    八年十二月二十八日八八溪信字第三五二二號函文所示，該農會八十二年所定之
    擔保品估價辦法，內容易引起誤解，遂於八十五年重新修訂文詞，再詳實陳述，
    因此，八十二年與八十五年二者規定之估價辦法係一致，依據該函文所附之「嘉
    義縣溪口鄉農會辦理放款擔保品評估、檔案管理處理辦法」內附之放款分層負責
    表規定，有關擔保物之鑑估，秘書有審核權，總幹事有核定權，此有上開函文與
    所附之分層負責表各一份在卷可查（見原審八十八年度訴字第七０四號卷第三五
    至三六頁、第七０頁背面）；且共犯張瑩瑞、鄭國龍於原審審理時，原審提示被
    告甲○○所提出之溪口鄉農會貸款流程圖、權責劃分辦法等資料令其等表示意見
    時，亦均供稱：總幹事對於貸款、估價均有實質審查權，主辦出去估價之結果或
    貸放與否，總幹事或秘書均有審查權，如認為不妥，均可退件等語（見原審卷第
    一００頁）；而被告黃初男亦自承：如認為不合理，可請主辦重新辦理調查、徵
    信，如發現有違農會規定，可退件等語（見原審卷第八九至九０頁）、被告甲○
    ○亦供承：如知悉違背規定，會向總幹事呈報等語（見原審卷第九０頁），足見
    被告黃初男、甲○○絕非如其等所辯，對於承辦人員所為之擔保品鑑價結果僅作
    形式審查而無實質審查權利。至於被告甲○○、黃初男於另案偵查中所提出之分
    層負責明細表，其係八十四年五月二十五日方經該農會第十二屆第十四次理事會
    核定實施，時間在上開貸款之後，可否適用，非無疑問；且被告黃初男、甲○○
    二人於原八十五年偵字第五九八五號案件偵查中所提供之分層負責明細表內容，
    有所疏漏，已如前述，實際上該分層負責明細表，除載徵信調查報告之分析研判
    ，應由部門主管（即信用部主任）核定外，亦載明調查報告之編制、調查及鑑價
    需由信用部主任、祕書審核後，由總幹事核定；二百萬元以上之放款，總幹事有
    核定權，秘書亦有審核權，此有嘉義縣溪口鄉農會信用部業務分層負責明細表在
    卷足徵（見本院八十六年度上易字第二五一四號卷第一六頁、第二一頁背面），
    因此，縱依被告黃初男、甲○○二人原於八十五年度偵字第五九八五號案件偵查
    中所提出分層負責明細表，亦無法對被告二人為有利之認定。」等語詳細敘明何
    以不採聲請人於偵查中所提出八十四年五月二十五日方經嘉義縣溪口鄉農會第十
    二屆第十四次理事會核定實施之分層負責實施明細表，及縱予審酌亦不足為聲請
    人有利認定之理由，是以此部分並無重要證據漏未審酌之情事。綜上所述，聲請
    人所指再審事由，無非係就原審未採信有利於其之證據加以指摘為不當，揆諸前
    揭說明，本件再審核無理由，應予駁回。
據上論斷：應依刑事訴訟法第四百三十四條第一項，裁定如主文。
中    華    民    國      九十三      年      八      月      十一      日
                                  臺灣高等法院臺南分院刑事第五庭
                                      審判長法官  楊    明    章
                                            法官  戴    勝    利
                        法官  顏    基    典
右正本證明與原本無異。
不得抗告。
                                      法院書記官  呂    嘉    文
中    華    民    國      九十三      年      八      月      十一      日
